【裁判字號】    90,上易,607
【裁判日期】    900531
【裁判案由】    傷害等
【裁判全文】
臺灣高等法院臺南分院刑事判決            九十年度上易字第六七號  Ａ
      上  訴  人  臺灣臺南地方法院檢察署檢察官
      上  訴  人
      即  被  告  丙  ○  ○
      選任辯護人  王  正  宏
      被      告  甲  ○  ○
      選任辯護人  董  德  軒
右上訴人因被告傷害等案件，不服臺灣嘉義地方法院九十年度易字第一一三號中華民
國九十年三月十三日第一審判決（起訴案號：臺灣嘉義地方法院檢察署八十九年度偵
字第七三三六號），提起上訴，本院判決如左：
      主      文
上訴駁回。
      事      實
一、甲○○於民國（下同）八十九年十一月十五日十三時三十許，在嘉義縣東石鄉三
    家村五之十號前，因乙○○○懷疑遭甲○○竊電情事，與甲○○發生口角及互相
    拉扯後，乙○○○之子丙○○聽聞爭吵聲音而到該處，竟基於傷害之犯意，持鐵
    製品丟甲○○未果，繼而徒手毆打甲○○之臉部，致甲○○受有「臉額部擦傷三
    公分乘以零點二公分、瘀傷四公分乘以三公分」之傷害。
二、案經甲○○及乙○○○訴由嘉義縣警察局朴子分局移送臺灣嘉義地方法院檢察署
    檢察官偵查起訴。
      理      由
一、被告丙○○被訴傷害部分：
（一）訊據上訴人即被告丙○○矢口否認有傷害之犯行，辯稱：伊因看到甲○○及伊
      媽（乙○○○）在拉扯，就去拉開他們，並沒有打甲○○，亦沒有罵他云云。
      辯護意指則另辯稱被告丙○○縱有打甲○○一拳，應係因阻止甲○○傷害其母
      乙○○○，係正當防衛，亦不罰云云。然查：
    (一)被告丙○○於本院調查時已承認有出手打甲○○一拳之事實，核與告訴人甲○○所指訴：八十九年十一月十五日十三時三十許，在嘉義縣東石鄉三家村五之
      十號前，因乙○○○懷疑其去檢舉竊電之事，而與乙○○○發生口角後，被告
      聽聞爭吵聲音而到該處，持鐵製品丟被害人甲○○未果，繼而徒手毆打甲○○
      之臉部，致甲○○受有臉額部擦傷三公分乘以零點二公分之傷害之情節相符，
      並有台灣省立朴子醫院所開立之驗傷診斷書附卷可稽，足見被告丙○○確有打
      傷告訴人甲○○之事實。
    (二)又告訴人甲○○受有前揭臉部之傷害後，先至嘉義縣警察局朴子分局三江派出
      所報案，經該所警員黃文得告知應先驗傷，隨即於同日十四時二十分至台灣省
      立朴子醫院驗傷，此有證人黃文得之證述及上開驗傷診斷書附卷可資佐證。衡
      諸受傷時間與驗傷時間僅相隔五十分鐘，且驗傷前已先至派出所報案，應無造
      假之可能。且該診斷書所載之傷勢「臉額部擦傷三公分乘以零點二公分、瘀傷
      四公分乘以三公分」，與告訴人所述受傷部位及傷害情節相符，益徵告訴人甲○○確實有遭被告丙○○毆打受傷。
    (三)證人戴秀玲、張文義、乙○○○雖均證稱僅見被告丙○○將被害人甲○○推開
      ，惟此已與被告丙○○於本院調查及丙○○辯護狀自承毆打甲○○一拳等情，
      已不相符，且因渠等分別為被告丙○○之配偶、員工、及母親，其證述顯係為
      迴護被告而避重就輕之詞，不足採信。至於被告另辯稱係正當防衛乙節，然被
      告又稱係因：「我把他拉開，他又罵我母親，並出拳要打我母親，我才打他一
      拳」（參見本院九十年五月八日訊問筆錄），唯告訴人甲○○已否認有出拳毆
      打乙○○○，甲○○被訴毆打乙○○○之事證亦不足（詳後述），已見被告丙○○並非因出於正當防衛其母親遭甲○○毆打而出手打甲○○，況被告丙○○
      又自承「出拳要打我母親，我才打他一拳」，此情亦與正當防衛之情形不合，
      足見被告丙○○毆打甲○○應無正當防衛之適用。
    (四)綜上所述，足見被告丙○○所辯各節係卸責之詞，均不足採。是本件事證明確
      ，被告丙○○傷害犯行堪以認定，自應論科。
（二）核被告丙○○所為，均係犯刑法第二百七十七條第一項之傷害罪。原審以被告
      罪證明確，因予適用，刑法第二百七十七條第一項、第四十一條第一項前段、
      罰金罰鍰提高標準條例第一條前段、第二條，並審酌被害人受傷害之程度及未
      達成民事和解，取得其諒解，且並事後否認犯行、推拖卸責之態度等一切情狀
      ，量處被告丙○○有期徒刑三月，並諭知易科罰金之折算標準。本院經核原判
      決認事用法，並無不合，量刑亦稱妥適。被告丙○○上訴意旨，猶執前詞，否
      認犯罪，為無理由，應予駁回。
二、被告甲○○被訴傷害及恐嚇部分：
（一）公訴意旨略以：被告甲○○於右揭時間、地點與乙○○○發生口角後，竟基於
      傷害之犯意，出手毆打蔡女頭部及腳部，致乙○○○受有頭部外傷、左足踝擦
      傷一公分乘以一公分；又甲○○於遭丙○○毆打後，心有不甘，於離開之際，
      出言恐嚇稱：你們大家給我小心點，我要你們全家死光光等語，致乙○○○及
      丙○○因而心生畏懼，因認被告甲○○涉有傷害及恐嚇之罪嫌。
（二）按犯罪事實應依證據認定之，無證據不得推定其犯罪事實。又不能證明被告犯
      罪者，應諭知無罪之判決，刑事訴訟法第一百五十四條、第三百零一條第一項
      分別定有明文。又事實之認定，應憑證據，如未能發現相當證據，或證據不足
      以證明，自不能以推測或擬制之方法，為裁判基礎（最高法院四十年臺上字第
      八十六號判例參照）。另認定不利於被告之事實，須依積極證據，苟積極證據
      不足為不利於被告事實之認定時，即應為有利於被告之認定，更不必有何有利
      之證據，最高法院三十年上字第八一六號著有判例。
（三）訊據被告甲○○，堅詞否認有何如公訴意旨所稱之傷害或恐嚇犯行。經查：
      (1)、告訴人乙○○○於警訊時係稱：「（被告甲○○）用【手】打我的後腦部
          位」（見八十九年十一月二十九日警訊筆錄第七頁），而於偵訊中卻稱：
          「（被告甲○○）拿【鐵棍】打我的胸部、頭部、後腦及腳」（見偵查卷
          八十九年十二月二十八日偵訊筆錄），繼於原審審理時再稱：「他用【手
          】打我頭：：我頭暈暈的不知他打幾下，我有用手撥他眼鏡，他的眼鏡有
          破掉，我們有大聲爭吵，他用手推我的胸部，我倒退腳踝撞到水泥牆壁」
          （見原審卷九十年二月二十日訊問筆錄），於本院調查時則稱：「他先用
          【手】打我，後來又想拿【鐵鎚】要打我：：他打我頭，搥我的胸部，推
          我的胸部」（參見本院九十年五月八日訊問筆錄），光憑告訴人乙○○○
          先後不一，且犯罪工具不一致之指訴，且就是否持有鐵鎚（鐵棍）為犯罪
          工具、受傷部位在何處等重要之情節均有差異，已難採信其告訴為真。
      (2)、而證人丙○○即乙○○○之子於警訊中即供稱：「甲○○想要打我母親，
          但【未出手前】就被我攔開了」（見八十九年十一月十九日之警訊筆錄）
          ，且證人（即嘉義縣朴子分局三江派出所警員）黃文得證述其隨同甲○○
          至現場指認丙○○時，乙○○○亦在場，【未曾聽聞】其敘述有何傷害之
          言語，亦【未見其身上有何傷勢】（見原審卷九十年三月六日審判筆錄）
          ，益徵被告甲○○當時並未毆傷乙○○○。
      (3)、又衡情兩造既然衝突嚴重，告訴人乙○○○設若果有遭被告甲○○毆打，
          理應立即報案驗傷，然觀之告訴人乙○○○所提之驗傷診斷書上，所載驗
          傷時間為八十九年【十一月二十一日】十四時十八分，與告訴人所述之傷
          害時間【相差六天多】，其真實性已堪可疑，且該診斷書上並無任何受傷
          原因、凶器種類、受傷時間等之記載，足見乙○○○縱有受傷，亦非事發
          當日所受之傷，與被告甲○○並無關連。
      (4)、又告訴人乙○○○雖指稱被告恐嚇之情事，然告訴人乙○○○於原審審理
          時卻自承：「我兒子（丙○○）把甲○○推開後他就回去了，【沒再說什
          麼話】」（見原審卷九十年二月二十日訊問筆錄）。且證人（即嘉義縣朴
          子分局三江派出所警員）黃文得證述其隨同甲○○至現場指認丙○○時，
          乙○○○及丙○○均在場，【未曾聽聞】其敘述有何恐嚇之情（見原審卷
          九十年三月六日審判筆錄），足見被告亦無恐嚇告訴人乙○○○之情事。
      (5)、至於證人張文義及戴秀玲雖曾證稱被告有恐嚇言語，惟渠等所證稱之恐嚇
          內容卻又不一致，因而尚不足以認定被告甲○○曾有何恐嚇犯行。
（四）綜上所述，足見被告甲○○應無傷害及恐嚇乙○○○之犯行，此外復查無其他
      積極證據足以證明被告甲○○涉犯其他罪嫌，揆諸前揭說明，被告甲○○被訴
      傷害、恐嚇之罪，應屬不能證明。原審以不能證明被告甲○○犯罪，諭知被告
      甲○○無罪，核無不合。檢察官依告訴人之請求上訴，指摘原判採證不當，為
      無理由，應予駁回。
據上論結，應依刑事訴訟法第三百六十八條，判決如主文。
本案經檢察官羅清溪到庭執行職務。
中    華    民    國      九十      年      五      月      三十一      日
                                  臺灣高等法院臺南分院刑事第四庭
                                      審判長法官  陳    義    仲
                                            法官  宋    明    蒼
                                            法官  蔡    崇    義
右正本證明與原本無異。
不得上訴。
                                      法院書記官  李    育    儒
中    華    民    國      九十      年      六      月        六        日
附錄本案論罪科刑法條全文：
刑法第二百七十七條第一項
傷害人之身體或健康者，處三年以下有期徒刑、拘役或一千元以下罰金。


司法院資訊處製作；財團法人民間司法改革基金會備份。
